【裁判字號】    97,易,3668
【裁判日期】    980623
【裁判案由】    詐欺
【裁判全文】
臺灣臺北地方法院刑事判決              97年度易字第3668號
公  訴  人  臺灣臺北地方法院檢察署檢察官
被      告  丙○○
上列被告因犯詐欺案件，經檢察官提起公訴（九十七年度偵緝字
第二一二九號、第二一三○號），本院判決如下：
    主    文
丙○○幫助共同意圖為自己不法之所有，以詐術使人將本人之物
交付，累犯，處有期徒刑月，如易科罰金，以新臺幣壹仟元折
算壹日。
    犯罪事實
一、丙○○前於民國八十九年間因犯偽造文書罪，經臺灣臺中地
    方法院（起訴書誤載為本院）於九十三年十一月三十日以九
    十三年度訴緝字第六○○號判決判處有期徒刑七月，於同年
    十二月二十七日確定；復於九十二年間因犯偽造文書罪，經
    本院於九十四年三月十七日以九十四年度訴字第五九號判決
    判處有期徒刑八月，於同年四月十一日確定；復於九十三年
    間因犯竊盜罪，經臺灣臺中地方法院於九十四年七月二十九
    日以九十四年度易字第一三三九號判決判處有期徒刑一年二
    月，於同年九月五日確定；上開三罪，經臺灣臺中地方法院
    於九十四年十月十四日以九十四年度聲字第三九九八號裁定
    應執行有期徒刑二年四月，於同年月三十一日確定，於九十
    五年六月七日因縮短刑期假釋出監，假釋中付保護管束，於
    九十六年三月八日保護管束期滿，假釋未經撤銷，以已執行
    論。詎猶不知悔悟，明知將自己之金融機構帳戶提供他人使
    用，可能因此供不法詐騙份子以詐術使他人將款項匯入自己
    之金融機構帳戶後，再予提領運用，並預見可能因而幫助他
    人從事詐欺取財之目的，但為應徵正利投資顧問有限公司業
    務助理工作，竟基於幫助數名有實施詐欺取財犯意聯絡及行
    為分擔之真實姓名、年籍均不詳之成年人〔包含真實姓名、
    年籍均不詳，自稱「正利投資顧問有限公司黃主任」（起訴
    書誤載為王主任）、「土地銀行行員」之成年人、真實姓名
    、年籍均不詳，自稱「高雄市警局員警」、「高雄地檢署檢
    察官」之成年男子等人〕實施詐欺取財之不確定犯意，於九
    十七年四月二日某時許，在不詳地點，將其於同日，前往位
    在臺北縣新店市○○路一九○號之國泰世華商業銀行股份有
    限公司（下稱國泰世華商業銀行）北新分行，向該行申請開
    立之000000000000號帳戶（下稱國泰世華商業
    銀行帳戶）及於八十六年五月二十九日，前往位在臺北市松
    山區○○○路一二二號之中國信託商業銀行股份有限公司（
    下稱中國信託商業銀行）敦北分行，向該行申請開立之00
    0000000000000號帳戶（下稱中國信託商業銀
    行帳戶）之各帳戶存摺一本、金融卡一張及該金融卡密碼一
    個，提供予上開數名真實姓名、年籍均不詳，自稱「正利投
    資顧問有限公司黃主任」之成年人使用，供該數名真實姓名
    、年籍均不詳之成年人作為提領及匯出款項之用，丙○○即
    以此行為幫助該數名真實姓名、年籍均不詳之成年人實施詐
    欺取財犯行。上開數名真實姓名、年籍均不詳之成年人（包
    含真實姓名、年籍均不詳，自稱「正利投資顧問有限公司黃
    主任」、「土地銀行行員」之成年人、真實姓名、年籍均不
    詳，自稱「高雄市警局員警」、「高雄地檢署檢察官」之成
    年男子等人）於取得前揭丙○○交付之上開國泰世華商業銀
    行帳戶、中國信託商業銀行帳戶之各帳戶存摺、金融卡及該
    金融卡密碼後，共同基於意圖為自己不法所有之犯意聯絡，
    先由一名真實姓名、年籍均不詳，自稱「高雄市警局員警」
    之成年男子於九十七年四月二日某時許，以（○七）000
    0000號電話向乙○○佯稱：渠等已經抓到詐欺嫌犯，其
    中有玉山商業銀行、安泰商業銀行帳戶是乙○○的名字，渠
    等合理懷疑乙○○有參與詐欺嫌疑犯之洗錢動作，如果乙○○願意配合檢察官辦案，渠可以先幫乙○○處理此案等語後
    ，旋即由一名真實姓名、年籍均不詳，自稱「高雄地檢署檢
    察官」之成年男子以（○七）0000000號電話向乙○○佯稱：乙○○被冒用帳號，其懷疑乙○○是詐欺同夥，其
    要幫乙○○控管所有帳戶，如果二十四小時後確定乙○○沒
    有參與詐欺集團，就可以恢復乙○○帳戶自由使用，丙○○
    為乙○○金錢之控管人，要求乙○○以無摺存款方式，存入
    新臺幣（下同）十一萬元至上開丙○○中國信託商業銀行帳
    戶內等語，致乙○○陷於錯誤，於同日下午三時三十八分許
    ，前往位在臺中市南屯區（起訴書誤載為北囤區○○○路○
    段五三號一樓之中國信託商業銀行公益分行內，依該真實姓
    名、年籍均不詳，自稱「高雄地檢署檢察官」之成年男子之
    指示，以無摺存款之方式，將十一萬元存入上開丙○○中國
    信託商業銀行帳戶內，旋遭提領一空。該數名真實姓名、年
    籍均不詳，自稱「土地銀行行員」之成年人復於九十七年四
    月四日晚上七時十一分許，以（○二）00000000號
    電話向甲○○佯稱：因甲○○之前在奇摩購物網站上購物時
    ，分期付款之款項有誤等語，要甲○○匯款一萬二千三百四
    十五元至上開丙○○國泰世華商業銀行帳戶等語，致甲○○
    陷於錯誤，於同日晚上七時三十五分許，前往位在高雄縣岡
    山鎮○○路二一五號之中華郵政股份有限公司岡山仁壽路郵
    局內，依該真實姓名、年籍均不詳，自稱「土地銀行行員」
    之成年人之指示，以自動提款機匯款方式，將一萬二千三百
    四十五元匯至丙○○前開國泰世華商業銀行帳戶內而遭提領
    一空。嗣乙○○、甲○○因分別發覺受騙報警處理，始循線
    查知上情。
二、案經臺北市政府警察局松山分局、臺北縣政府警察局新店分
    局分別報請臺灣臺北地方法院檢察署檢察官偵查起訴。
    理    由
壹、證據能力：
    按被告以外之人於審判外之言詞或書面陳述，除法律有規定
    者外，不得作為證據，刑事訴訟法第一百五十九條第一項定
    有明文。又按被告以外之人於審判外之陳述，雖不符前四條
    之規定，而經當事人於審判程序同意做為證據，法院審酌該
    言詞陳述或書面陳述作成時之情況，認為適當者，亦得為證
    據。當事人、代理人或辯護人於法院調查證據時，知有刑事
    訴訟法第一百五十九條第一項不得為證據之情形，而未於言
    詞辯論終結前聲明異議者，視為有前項之同意，同法第一百
    五十九條之五規定甚明。經查：本院認定事實所憑之證據，
    部分屬傳聞證據，檢察官及被告丙○○均未於本院言詞辯論
    終結前聲明異議，本院審酌該等言詞或書面陳述作成之情況
    ，並無非出於任意性或不正取供，或違法或不當情事，且客
    觀上亦無不可信之情況，堪認為適當，依刑事訴訟法第一百
    五十九條之五第二項規定，均得作為證據，先予敘明。
貳、實體部分：
  一、前揭事實，業據被告於本院審理時坦承不諱，核與被害人
      乙○○、甲○○於警詢時指訴情節相符，復經證人乙○○
      於本院審理時到庭證述屬實，並有中國信託商業銀行存入
      憑證、中國信託商業銀行開戶資料、帳戶歷史交易查詢、
      ＰＯＳＴ  ＡＴＭ  ＲＥＣＥＩＰＴ、國泰世華商業銀行
      存款對帳單、國泰世華商業銀行存款開戶申請書、臺北市
      政府警察局中正第二分局九十八年二月二日北市警中正二
      分刑字第○九八三○一一九○○○號函、臺北市政府九十
      八年二月三日府產業商字第○九八八○九三七○○○號函
      、中國信託商業銀行九十八年二月十一日中信銀字第○九
      八二二二七一二○二○九○號函及其檢附中國信託商業銀
      行存款系統歷史交易查詢報表、勞工保險局九十八年二月
      五日保承資字第○九八一○○三六三五○號函及其檢附勞
      工保險被保險人投保資料表（明細）等件附卷可稽，足認
      被告任意性自白核與事實相符，應堪採信。綜上所述，本
      件事證明確，被告犯行堪以認定，應依法論科。
  二、按刑法上之幫助犯，係對於犯罪與正犯有共同之認識，而
      以幫助之意思，對於正犯資以助力，而未參與實施犯罪之
      行為者而言，最高法院七十五年度臺上字第一五○九號、
      八十四年度臺上字第五九九八號、第六四七五號、八十八
      年度臺上字第一二七○號判決亦同此意旨。是以，如未參
      與實施犯罪構成要件之行為，且係出於幫助之意思提供助
      力，即屬幫助犯，而非共同正犯。本件被告基於幫助之犯
      意，提供金融機構帳戶之金融卡及其密碼予前述數名有實
      施詐欺取財犯意聯絡及行為分擔之真實姓名、年籍均不詳
      之成年人（包含真實姓名、年籍均不詳，自稱「正利投資
      顧問有限公司黃主任」、「土地銀行行員」之成年人、真
      實姓名、年籍均不詳，自稱「高雄市警局員警」、「高雄
      地檢署檢察官」之成年男子）等人使用，而由數名真實姓
      名、年籍均不詳之成年人分別對被害人乙○○、甲○○施
      用詐術，致被害人乙○○、甲○○分別陷於錯誤，因而分
      別匯款至被告所提供之前開中國信託商業銀行帳戶、國泰
      世華商業銀行帳戶內，是被告所為係參與詐欺取財罪構成
      要件以外之行為，且在無證據證明被告係以正犯而非以幫
      助犯之犯意參與犯罪之情形下，應認其所為係幫助犯而非
      正犯行為。核被告所為，係犯刑法第三百三十九條第一項
      詐欺取財罪之幫助犯。被告前開幫助詐欺取財犯行，幫助
      包括真實姓名、年籍均不詳，自稱「正利投資顧問有限公
      司黃主任」、「土地銀行行員」之成年人、真實姓名、年
      籍均不詳，自稱「高雄市警局員警」、「高雄地檢署檢察
      官」之成年男子等數名真實姓名、年籍均不詳之成年人犯
      罪，而該數名真實姓名、年籍均不詳之成年人間就前開詐
      欺取財犯行，有犯意聯絡及行為分擔，應論以共同正犯。
      查被告於八十九年間因犯偽造文書罪，經臺灣臺中地方法
      院於九十三年十一月三十日以九十三年度訴緝字第六○○
      號判決判處有期徒刑七月，於同年十二月二十七日確定；
      復於九十二年間因犯偽造文書罪，經本院於九十四年三月
      十七日以九十四年度訴字第五九號判決判處有期徒刑八月
      ，於同年四月十一日確定；復於九十三年間因犯竊盜罪，
      經臺灣臺中地方法院於九十四年七月二十九日以九十四年
      度易字第一三三九號判決判處有期徒刑一年二月，於同年
      九月五日確定；上開三罪，經臺灣臺中地方法院於九十四
      年十月十四日以九十四年度聲字第三九九八號裁定應執行
      有期徒刑二年四月，於同年月三十一日確定，於九十五年
      六月七日因縮短刑期假釋出監，假釋中付保護管束，於九
      十六年三月八日保護管束期滿，假釋未經撤銷，以已執行
      論，此有臺灣高等法院被告前案紀錄表一份在卷可參，被
      告受有期徒刑之執行完畢，五年內故意再犯本件最重本刑
      有期徒刑以上之罪，為累犯，應依刑法第四十七條第一項
      之規定加重其刑。被告幫助他人犯前開罪名，依刑法第三
      十條第二項之規定，按正犯之刑減輕之，並依法先加後減
      之。爰審酌被告提供上開帳戶予前述數名真實姓名、年籍
      均不詳之成年人使用，使前開犯罪之人得以逃避犯罪之查
      緝，所為已嚴重擾亂金融社會秩序，影響社會正常交易安
      全，增加被害人尋求救濟之困難，並使犯罪之追查趨於複
      雜，犯後坦承犯行，態度尚可，並審酌其犯罪之動機、目
      的、手段、生活狀況、智識程度等一切情狀，爰量處如主
      文所示之刑，併諭知易科罰金之折算標準。
據上論斷，應依刑事訴訟法第二百九十九條第一項前段，刑法第
三十條第一項前段、第二項、第二十八條、第三百三十九條第一
項、第四十七條第一項、第四十一條第一項前段，刑法施行法第
一條之一第一項、第二項前段，判決如主文。
本件經檢察官黃兆揚到庭執行職務
中    華    民    國    98    年    6     月    23    日
                    臺灣臺北地方法院刑事第六庭
                        審判長法  官  張永宏
                              法  官  林晏如
                              法  官  雷淑雯
以上正本證明與原本無異。
如不服本判決，應於判決送達後十日內，向本院提出上訴狀（應
抄附繕本）。告訴人或被害人如對於本判決不服者，應具備理由
請求檢察官上訴，其上訴期間之計算係以檢察官收受判決正本之
日期為準。
                              書記官  胡詩唯
中    華    民    國    98    年    6     月    23    日
附錄本案論罪科刑法條全文：
刑法第三百三十九條
意圖為自己或第三人不法之所有，以詐術使人將本人或第三人之
物交付者，處五年以下有期徒刑、拘役或科或併科一千元以下罰
金。
以前項方法得財產上不法之利益或使第三人得之者，亦同。
前二項之未遂犯罰之。


司法院資訊處製作；財團法人民間司法改革基金會備份。
